【裁判字號】    95,易,797
【裁判日期】    951121
【裁判案由】    竊盜
【裁判全文】
臺灣桃園地方法院刑事判決               95年度易字第797號
公  訴  人  台灣桃園地方法院檢察署檢察官
被      告  甲○○
                    （現因另案於臺灣桃園監獄執行中）
            乙○○
上列被告因竊盜案件，經檢察官聲請簡易判決處刑（95年度偵字
第7261號），本院認不宜以簡易判決處刑，改依通常程序審理，
判決如下：
    主  文
甲○○連續攜帶兇器、毀壞牆垣竊盜，處有期徒刑拾月，扣案之
手電筒、平口鉗、美工刀、老虎鉗各壹支、麻布手套壹雙，沒收
之。
乙○○共同攜帶兇器竊盜，未遂，累犯，處有期徒刑捌月，扣案
之手電筒、平口鉗、美工刀、老虎鉗各壹支、麻布手套壹雙，沒
收之。
    事  實
一、乙○○曾因竊盜案件，經本院於民國94年1 月21日以94年度
    簡字第25號判決判處有期徒刑4 月，如易科罰金，以銀元30
    0 元折算1 日確定，並於94年9 月8 日執行完畢。
二、甲○○基於意圖為自己不法所有之概括犯意，先於95年3 月
    13日凌晨零時許，攜帶其所有之手電筒、客觀上可傷害人體
    ，足供兇器使用之平口鉗、美工刀、老虎鉗各1 支，至桃園
    縣中壢市○○○路200 號中原大學建築工地旁，先在將阻隔
    工地與路邊之鐵皮拉壞成洞，再進入工地內，持手電筒照明
    ，進入工地內之建築物內，以平口鉗、美工刀、老虎鉗各1
    支剪斷建築物內電纜線之方式，竊得世豐工程有限公司所有
    之電纜線2 袋約47公斤得逞，嗣於同日凌晨7 時許，以新臺
    幣（下同）2,000 元之代價，出售予桃園縣中壢市○○街附
    近之不知情之廢五金行人員；嗣於翌日凌晨1 時許，承前竊
    盜之概括犯意，並與乙○○基於意圖為自己不法所有之犯意
    聯絡，持上開手電筒、平口鉗、美工刀、老虎鉗各1 支，並
    由乙○○戴上其所有之麻布手套1 雙，再自上開已遭甲○○
    毀壞之洞口，進入中原大學建築工地內之建築物後，並以眼
    光物色搜尋欲竊取之電纜線時，經工地管理人丁○○當場發
    覺查獲，始未得逞。
三、案經世豐工程有限公司告訴暨桃園縣政府警察局中壢分局報
    請臺灣桃園地方法院檢察署檢察官聲請簡易判決處刑。
    理  由
壹、程序方面：
    本件認定事實所引用之本件卷內所有卷證資料（包含人證與
    文書證據、物證等證據），並無證據證明係公務員違背法定
    程式所取得，且被告於準備程序即陳明對檢察官所提出之證
    據方法之證據能力沒意見等語，並審判期日對本院提示之卷
    證亦陳明沒意見等語，且卷內之文書證據，亦無刑事訴訟法
    第159 條之4 之顯有不可信之情況與不得作為證據之情形，
    綜上，依刑事訴訟法第159 條至159 條之5 之規定，本件認
    定事實所引用之本件卷證所有證據（包含人證與文書證據、
    物證等證據），均有證據能力，合先敘明。
貳、實體方面：
一、訊據被告乙○○矢口否認有竊盜之犯行，被告甲○○初於警
    詢、偵查中坦承上開竊盜犯行，惟於本院審理期間則矢口否
    認有竊盜犯行，辯稱：伊並未於95年3 月13日、14日進入中
    原大學建築工地竊取電纜線云云。經查：
    (一)被告甲○○於95年3 月14日警詢中供稱：伊於95年3 月13
      日凌晨零時許，至桃園縣中壢市○○路200 號之中原大學
      建築工地內，攜帶伊所有之平口鉗、美工刀、老虎鉗、手
      電筒等物，竊取電纜線2 布袋，約47公斤，於同日清晨7
      時許，以2,000 元之代價，在桃園縣中壢市○○街一帶廢
      五金行出售予不知情之人；又於95年3 月14日凌晨1 時許
      ，攜帶伊所有之平口鉗、美工刀、老虎鉗、手電筒，被告
      乙○○攜帶手套，2 人共同至上開中原大學建築工地旁，
      翻越旁邊矮牆進入工地後，準備偷電線時，當場被守衛工
      人丁○○發現，丁○○問伊要做什麼，伊向丁○○謊稱：
      要進來看看東西，並且為了不要連累被告乙○○，就要被
      告乙○○去車上拿身分證，被告乙○○便趁機逃離現場，
      後來丁○○發現被告乙○○逃跑，便用高爾夫球棒要將伊
      逮捕，伊便用手抵擋，致伊左手臂受傷等語（見偵查卷第
      14 頁 、第15頁）；嗣於偵查中供稱：伊去中原大學建築
      工地偷2 次，第一次是案發前一天，2 次均係偷鋼筋，沒
      有要偷電纜線，均係從建築工地與道路間之鐵皮圍牆，從
      電箱旁邊，將鐵板和鋼筋扳開的洞進入等語（見偵查卷第
      62頁）。
    (二)被告乙○○於警詢中供稱：95年3 月14日凌晨1 時許，被
      告甲○○跟伊說要去中原大學附近剪電纜線，伊即與被告
      甲○○進入校園內，並翻越建築工地欄杆並進入工地建築
      物內，然後屋內有人發現伊，並問伊進入屋內幹嘛，被告
      甲○○就叫伊離開，伊離開工地後警方到場，並於工地旁
      邊發現伊並將伊查獲，伊手上戴的手套係伊所有；是被告
      甲○○提議要偷電纜線，伊不知道被告甲○○偷電纜線要
      做何用等語（見偵查卷第9 頁）；嗣於偵查中供稱：伊當
      日係從建築工地與道路間之鐵皮圍牆，從電箱旁邊，將鐵
      板和鋼筋扳開的洞進入等語（見偵查卷第62頁）。
    (三)被告甲○○與被告乙○○於本院審理時，均相互證稱：渠
      等於95年3 月14日凌晨1 時許，雖有進入中原大學之建築
      工地內，但因係被告甲○○與其妻子吵架，心情不好，要
      求被告乙○○與其至建築工地內散心，並無偷竊電纜線之
      意思等語（見本院95年11月7 日審判筆錄第3 頁至第17頁
      ）。然查：
      1.證人即中原大學建築工地管理人丁○○於本院審理中證
        稱：伊受僱於志勤營造公司，因志勤營造公司在中原大
        學有建築工地，所以伊在工地現場負責管理，工作時間
        係早上八點開始至凌晨，有時間就休息；案發之前因為
        有電纜線被竊，小偷先剪斷被穿在牆壁裡面的電纜線，
        再從管線出口拉出來偷走，在建築物的一樓管線最多，
        因為那是管線出口，所以案發當時，只有伊一人在現場
        加強巡視，工地四周有4 個門，當時均已關上並且鎖上
        ，電纜線已設在建築物之管線內，鋼筋則是放在建築物
        四周，工地四周有用鐵皮做的圍籬設立，並且部分與中
        華電信的電箱銜接，圍籬是緊鄰電箱拉線但是還是有縫
        隙，但是人硬要鑽的話還是可以鑽，在本案發生前，伊
        就已經發現這個情形，所以伊有做加強措施，要大力把
        鐵皮踹開才可以進來，被告2 人並未自工地現場的四個
        門進入，伊判斷可能是翻牆進來；當時被告2 人進到工
        地內之建築物（類似教室，已蓋到7 層樓，硬體已完成
        ，僅剩下內部配置尚未完成）裡面，所以伊有看到被告
        ，當時伊在建築物的角落，當時建築物內沒有燈光，伊
        在角落燒一盆火，所以伊可以清楚看到建築物裡面的每
        一個角落，被告2 人進來後，有停頓一下東張西望，伊
        發現後，有問被告2 人進來做什麼，被告甲○○答稱是
        受託某人進來查看電纜線有無被偷，伊就問被告甲○○
        某人是誰，被告甲○○就說一個名字，伊不知道是誰，
        伊就說請被告甲○○打電話叫這位先生過來，被告甲○○說他沒有電話就叫被告乙○○到車上拿電話，後來被
        告甲○○並沒有回來，他出去之後就在外面徘徊；另在
        95年3 月13日凌晨1 時許，該建築物亦有失竊電纜線，
        係二樓配置電線的一半，數量伊不清楚等語（見本院95
        年9 月5 日審判筆錄第3 頁至第13頁）。
      2.另經警在建築工地內之工務所內，查獲平口鉗、美工刀
        、老虎鉗、手電筒各1 支一節，此據被告甲○○供述在
        卷，並經證人丁○○於本院審理中證述明確；被告甲○○於警詢中供稱，上開物品均係伊所有，惟於本院審理
        中改稱：手電筒係伊所有，平口鉗、美工刀、老虎鉗並
        非伊所有，係伊在進入建築工地後，在路邊撿得等語，
        然證人即被告乙○○於本院審理中證稱：渠等進入工地
        後，並未撿拾任何物品等語（見本院95年11月7 日審判
        筆錄第14頁），被告甲○○雖辯稱：伊認為被人發現侵
        入工地內，為了脫罪，才會將手電筒連同平口鉗、美工
        刀、老虎鉗各1 支等物藏放在工務所內云云；然手電筒
        既非違禁物，亦非竊取物品必要之物，倘平口鉗、美工
        刀、老虎鉗等物係在工地撿拾得來，大可經證人丁○○
        發現後交還即可，焉有將之藏放於工務所內之理？顯見
        手電筒及平口鉗、美工刀、老虎鉗各1 支等物，均係被
        告甲○○所有，其於本院審理中之供述，顯屬飾卸之詞
        ，不足採信。
      3.被告甲○○於警詢中供稱，伊於95年3 月13日凌晨零時
        許、同年月14日凌晨1 時許，係進入工地之建築物內竊
        取電纜線等語，然於偵查中供稱：係進入工地建築物內
        竊取鋼筋云云；惟查，證人丁○○於本院審理中供稱：
        在上開時間內，工地建築物內均有失竊電纜線等物，業
        如前述，此與被告甲○○於警詢中之自白相符，且與被
        告乙○○於警詢中供稱：被告甲○○提議要偷電纜線等
        語吻合；此外，經警查獲之平口鉗、美工刀、老虎鉗各
        1 支，體積非大，難認該等工具可將硬度堅硬之鋼筋剪
        斷，且證人即中原大學建築工地之工地主任丙○○於偵
        查中證稱，老虎鉗等物無法將鋼筋剪斷等語（見偵查卷
        第67頁）；被告甲○○又辯稱，因伊在中原大學之建築
        工地遭證人丁○○打傷，為了交保就醫，所以才會在警
        詢中自白竊盜之犯行云云，然查，被告甲○○經警查獲
        後，製作警詢筆錄期間，曾因手痛就醫而中斷紀錄，嗣
        經就診後，已無大礙，始繼續製作筆錄一情，有被告甲○○之警詢筆錄2 份在卷可查（見偵查卷第12頁、第13
        頁），且被告甲○○於95年3 月14日經警查獲、移送臺
        灣桃園地方法院檢察署檢察官訊問後，經檢察官諭知限
        制住居，並於95年3 月31日檢察官偵查中，亦為坦承竊
        盜犯行之有罪陳述（僅竊取物品之供述不同），顯見被
        告甲○○於警詢、偵查之自白犯行，並非為了儘快交保
        就醫所為，是被告甲○○上開辯解，亦無可採。應認被
        告甲○○於警詢中供稱：伊係進入中原大學之建築工地
        竊取電纜線一情，係合於事實，伊在偵查及本院審理中
        之辯解，與事實不符，不足採信。
      4.被告乙○○於本院審理中辯稱：伊並不知悉被告甲○○
        進入中原大學之建築工地作何事，因被告甲○○說他與
        妻子吵架，心情不好，所以找伊去散心云云。惟查，中
        原大學之建築工地內並無燈光照明，且該地遍布如鋼筋
        等物之建築用物，並在建築物之一樓內放置石膏板、泥
        作之機具（攪士機、水泥）等物，難認該區有何地點、
        位置，適合被告2 人坐下論事、談心；再者，倘被告2
        人因心情不好需散心，則大可至開放空間之中原大學散
        步、聊天，毋需自建築工地鐵皮圍籬旁與中華電信之電
        箱間之洞口進入；矧以被告乙○○曾因踰越安全設備竊
        盜未遂案件，經本院判處有期徒刑4 月確定，此有臺灣
        高等法院被告前案紀錄表1 份附卷為憑，被告乙○○對
        於渠等未經許可，逕行進入設有圍籬之建築工地係屬違
        法一情，應知之甚詳；再者，被告乙○○與被告甲○○
        進入工地之建築物內，尚有東張西望、搜尋物品，此據
        證人丁○○證述明確，業如前述，顯見被告乙○○於警
        詢中供稱，渠等進入中原大學之建築工地內，係欲竊取
        電纜線等語，合於實情，伊辯稱僅係進入工地內散心云
        云，係屬卸責之詞，不足可採。
    (四)綜上，應認被告2 人於警詢中出於任意性之自白，核與事
      實相符，堪以採信，從而，本件事證明確，被告犯行均堪
      認定，應依法論科。
二、刑法及刑法施行法部分條文業經於94年2 月2 日修正公布，
    並均於95年7 月1 日施行。按行為後法律有變更者，適用行
    為時之法律，但行為後之法律有利於行為人者，適用最有利
    於行為人之法律，現行刑法第2 條第1 項定有明文。修正後
    刑法第2 條第1 項之規定，係規範行為後法律變更所生新舊
    法律比較適用之準據法，於修正後刑法施行後，應適用修正
    後刑法第2 條第1 項規定之從舊從輕之原則為比較；修正後
    刑法第2 條第2 項，則為同條第1 項之特別規定，於修正後
    刑法施行後，關於非拘束人身自由之保安處分，應依修正後
    刑法第2 條第2 項之規定，適用裁判時之法律。又修正後刑
    法第35條，乃刑之重輕之法定次序與標準，應適用裁判時之
    修正後刑法第35條之規定。修正後刑法第2 條第1 項係採從
    舊從輕原則，適用最有利於行為人之法律。既曰法律，自較
    刑之範圍為廣；除法律有特別規定者（如修正後刑法第2 條
    第2 項非拘束人身自由之保安處分適用裁判時法，修正後刑
    法施行法第9 條之3 規定之情形），應依其規定；或事關執
    行之緩刑之宣告，或犯罪在刑法修正施行前，自首在刑法施
    行後之自首部分，或程序之規定（程序從新，如刑法第40條
    沒收宣告之程序規定），應適用裁判時之修正後刑法之規定
    外；依修正後刑法第2 條第1 項比較時，應就罪刑有關之共
    犯、未遂犯、連續犯、牽連犯、結合犯，以及累犯加重，自
    首減輕暨其他法定加減原因（如身分加減）與加減例等一切
    情形，綜其全部之結果而為比較後，整個之適用，不能割裂
    而分別適用有利益之條文。關於易科罰金之折算標準、易服
    勞役之折算標準及期限、罰金與死刑是否併予執行、多數有
    期徒刑定應執行之刑時之最高刑期之限制等之修正，事涉行
    為人易刑折算標準金額之多寡與期限之長短及定執行刑時能
    否就罰金刑併予執行或有期徒刑定應執行之刑時最高度之限
    制，亦均屬依修正後刑法第2 條第1 項所應比較適用法律之
    範圍。拘束人身自由之保安處分，並非屬修正後刑法第2 條
    第2 項規定應適用裁判時法之範圍，除有特別規定者外，亦
    屬應依修正後刑法第2 條第1 項比較適用之法律；從刑附屬
    於主刑，除法律有特別規定者外，依主刑所適用之法律（以
    上參考最高法院95年5 月23日刑事庭第8 次會議決議及最高
    法院24年上字第4634號、24年上字第5292號、27年上字第
    2615號判例）。經查，被告2 人行為後，下列法律業經修正
    ，茲比較如下：
    (一)刑法第56條有關「連續數行為而犯同一之罪名者，以一罪
      論，但得加重其刑至二分之一」之連續犯之規定，亦經修
      正刪除。亦即被告基於概括犯意所為之數行為，自95年7
      月1 日起已不再成立連續犯而得論以一罪，而應依具體行
      為之性質論罪。查被告甲○○於本案所為之2 次竊盜犯行
      ，時間、地點、對象，各均獨立，但其時間緊接，所犯係
      構成要件相同之罪名，主觀上顯係基於概括犯意所為，為
      連續犯，依修正前刑法第56條規定，論以一罪，較依新法
      分論2 次竊盜罪之結果，對被告甲○○較為有利。
    (二)刑法第47條將「受有期徒刑之執行完畢，或受無期徒刑或
      有期徒刑一部之執行而赦免後，五年以內再犯有期徒刑以
      上之罪者，為累犯，加重本刑至二分之一。」，修正為「
      受徒刑之執行完畢，或一部之執行而赦免後，五年以內故
      意再犯有期徒刑以上之罪者，為累犯，加重本刑至二分之
      一。第九十八條第二項關於因強制工作而免其刑之執行者
      ，於受強制工作處分之執行完畢或一部之執行而免除後，
      五年以內故意再犯有期徒刑以上之罪者，以累犯論。」，
      因本件被告乙○○係故意犯罪，不論依修正前之刑法第47
      條，或修正後之刑法第47條第1 項之規定，均構成累犯，
      適用修正前之刑法第47條，並被告乙○○並無不利。
    (三)刑法關於未遂犯之處罰，得按既遂犯之刑減輕之規定，將
      第26條前段，移至第25條第2 項，條文內容並無變更，從
      而適用修正前之刑法第26條前段，對被告2 人而言，並無
      不利之情形。
    (四)刑法第28條規定業經修正公布，修正前之規定為：「2 人
      以上共同實施犯罪之行為者，皆為正犯」，修正後之規定
      為：「2 人以上共同實行犯罪之行為者，皆為正犯」。被
      告甲○○、被告乙○○上開竊盜犯行，不論依修正前、後
      刑法第28條規定，均成立共同正犯，是適用修正前之刑法
      第28條，對被告2 人並無不利之情形。
    (五)刑法第38條係將原條文第1 項第3 款所列之「因犯罪所得
      之物」修正為「因犯罪所生或所得之物」，並將「左列」
      修正為「下列」、「犯人」修正為「犯罪行為人」，此乃
      均係用語之明確化，條文實際內容並未修正，是無新舊法
      之比較之情。
    (六)綜合上述各條文修正前、後之比較，揆諸前揭最高法院決
      議及修正後刑法第2 條第1 項前段、後段規定之「從舊、
      從輕」原則，自應全部適用被告行為時之法律，即修正前
      刑法之相關規定予以論處。
三、按被告甲○○於95年3 月13日凌晨零時許，至中原大學建築
    工地旁，將鐵皮圍籬與中華電信之電箱間之鐵板和鋼筋扳開
    一個洞後進入該工地竊取電纜線，被告甲○○此部分所為，
    將建築工地之鐵皮圍籬喪失其防閑之功能，自屬刑法第321
    條第1 項第2 款之毀壞牆垣竊盜罪。再按刑法第321 條第1
    項第3 款之攜帶兇器竊盜罪，係以行為人攜帶兇器竊盜為其
    加重條件，此所謂兇器，其種類並無限制，凡客觀上足對人
    之生命、身體、安全構成威脅，具有危險性之兇器均屬之，
    且祇須行竊時攜帶此種具有危險性之兇器為已足，並不以攜
    帶之初有行兇之意圖為必要（最高法院79年度台上字第5253
    號判例意旨參照）。被告甲○○於95年3 月13日凌晨零時許
    持以竊盜電纜線，被告甲○○、被告乙○○2 人於同年月14
    日凌晨1 時許持以竊盜電纜線所用之平口鉗、美工刀、老虎
    鉗等物，既能將內包數層銅線、外以塑膠皮包裹之電纜線剪
    斷，且係金屬材質構成，應認甚為銳利，足以為殺傷人之生
    命、身體之器械，係具有危險性之兇器。核被告甲○○先後
    2 次竊盜行為，所為分別係犯刑法第321 條第1 項第2 款、
    第3 款之毀壞牆垣、攜帶兇器竊盜罪，及刑法第321 條第2
    項、第1 項第3 款之攜帶兇器竊盜未遂罪；被告乙○○所為
    ，係犯刑法第321 條第2 項、第1 項第3 款之攜帶兇器竊盜
    未遂罪。被告2 人就95年3 月14日凌晨1 時許之攜帶兇器竊
    盜罪，有犯意聯絡、行為分擔，為共同正犯。被告甲○○先
    後2 次竊盜犯行，時間緊接，手段相同，觸犯構成要件相同
    之罪，顯係基於概括犯意所為，為連續犯，應依刑法第56條
    之規定，論以情節較重之攜帶兇器、毀壞牆垣竊盜既遂罪一
    罪論，並加重其刑。另查被告乙○○曾有如事實欄所載之犯
    罪前科與執行紀錄，此有台灣高等法院被告全國前案紀錄表
    與台灣桃園地方法院檢察署刑案資料查註紀錄表各乙份存卷
    可按，其於5 年以內再犯本件有期徒刑以上之罪，為累犯，
    應依刑法第47條之規定加重其刑。又被告乙○○已著手於竊
    盜之犯罪實行而不遂，應依刑法第26條第1 項前段之規定，
    減輕其刑，並先加後減之。爰審酌被告甲○○先後2 次進入
    中原大學建築工地竊取電纜線，並在第1 次竊盜既遂後，復
    於翌日，邀同被告乙○○再次共同前往竊取，雖被告2 人於
    95年3 月14日凌晨1 時許之竊盜犯行未遂，尚未造成被害人
    之損失，然被告2 人竟於事後否認犯行，飾詞狡辯，態度惡
    劣等一切情狀，分別量處如主文所示之刑，以示懲儆。被告
    甲○○持以竊取電纜線所用之手電筒、平口鉗、美工刀、老
    虎鉗各1 支、被告乙○○竊取電纜線所用麻布手套各1 支，
    分別為被告甲○○、被告乙○○所有，業據渠等於警詢中供
    述明確，且為犯本件竊盜犯行所用之物，應依刑法第38條第
    1 項第2 款之規定，沒收之。
據上論斷，應依刑事訴訟法第454 條、第299 條第1 項前段、修
正後刑法第2 條第1 項前段、95年7 月1 日修正施行前之刑法第
28條、第56條、第321 條第1 項第2 款、第3 款、第2 項、第26
條前段、第47條、第38條第1 項第2 款，判決如主文。
本案經檢察官鍾雅蘭到庭執行職務
中    華    民    國    95    年    11    月    21    日
                  刑事第四庭  審判長法  官  黃斯偉
                                    法  官  蘇昭蓉
                                    法  官  陳心婷
上正本證明與原本無異。
如不服本判決，應於判決送達後10日內向本院提出上訴狀（應附
繕本），上訴於臺灣高等法院。
                                    書記官  陳青瑜
中    華    民    國    95    年    11    月    29    日
附錄本件論罪科刑法條全文：
中華民國刑法第321條
（加重竊盜罪）
犯竊盜罪而有左列情形之一者，處6 月以上、5 年以下有期徒刑
：
一  於夜間侵入住宅或有人居住之建築物、船艦或隱匿其內而犯
    之者。
二  毀越門扇、牆垣或其他安全設備而犯之者。
三  攜帶兇器而犯之者。
四  結夥三人以上而犯之者。
五  乘火災、水災或其他災害之際而犯之者。
六  在車站或埠頭而犯之者。
前項之未遂犯罰之。


司法院資訊處製作；財團法人民間司法改革基金會備份。
